【裁判字號】    95,訴,44
【裁判日期】    950809
【裁判案由】    毒品危害防制條例
【裁判全文】
臺灣臺東地方法院刑事判決                95年度訴字第44號
公  訴  人  臺灣臺東地方法院檢察署檢察官
被      告  乙○○
上列被告因違反毒品危害防制條例案件，經檢察官提起公訴（九
十五年度毒偵字第三四號），被告於準備程序為有罪之陳述，本
院合議庭裁定改由受命法官獨任以簡式審判程序審理，判決如下
：
    主  文
乙○○連續施用第一級毒品，累犯，處有期徒刑玖月，扣案之第
一級毒品海洛因貳包（合計淨重零點零參公克；空包裝總重零點
伍壹公克）沒收銷燬之；又施用第二級毒品，累犯，處有期徒刑
伍月。應執行有期徒刑壹年，扣案之第一級毒品海洛因貳包（合
計淨重零點零參公克；空包裝總重零點伍壹公克）沒收銷燬之。
    事  實
一、乙○○前因施用第二級毒品案件，經臺灣臺東地方法院檢察
    署（下稱臺東地檢署）檢察官聲請本院於民國八十九年六月
    十五日，以八十九年度毒聲字第二八四號裁定移送觀察勒戒
    ，執行結果因認無繼續施用毒品傾向，由臺東地檢署檢察官
    於八十九年八月十五日，以八十九年度毒偵字第二三四號予
    以不起訴處分確定。乙○○復於九十二年三月間起至同年六
    月十二日下午四時止，因連續施用第一級毒品海洛因及第二
    級毒品安非他命，經臺東地檢署檢察官聲請本院於九十二年
    六月十三日，以九十二年度毒聲字第一三二號裁定移送觀察
    勒戒後，因有繼續施用毒品傾向，再經聲請本院於九十二年
    七月十八日，以九十二年度毒聲字第一六０號裁定移送執行
    強制戒治，於九十三年七月十二日強制戒治期滿（九十三年
    一月九日出監）；又臺東地檢署檢察官以九十二年度毒偵字
    第一五三號提起公訴，經本院於九十二年九月十五日，以九
    十二年度訴字第一九五號判決處有期徒刑十月確定，於九十
    三年十月三十一日執行完畢。
二、詎乙○○仍不知戒慎，復基於施用第一級毒品海洛因之概括
    犯意，自九十四年九月間起，至九十五年一月七日下午五時
    許止，在其位於臺東縣卑南鄉明峰村二三鄰六二號家中及車
    牌號碼ＪＪ─二九五五自小客車上，以每個月約一次或二次
    ，及自九十四年十月以後約每天一次或二次之頻率，連續以
    靜脈注射方式，施用第一級毒品海洛因多次。又另基於施用
    第二級毒品甲基安非他命之犯意，於九十五年一月七日上午
    九時許，在潘建雄友人綽號「老么」位於臺東縣臺東市○○
    街家中吸食第二級毒品甲基安非他命一次。嗣於九十五年一
    月七日下午九時三十分許，因潘建雄在臺東市體育中學後方
    產業道路行竊電纜線，乙○○於二人所乘而停放在路旁之前
    開車號ＪＪ─二九五五自小客車上睡覺，遭警發現而將二人
    逮捕，並於乙○○身上及車上起獲其所持有之海洛因二包（
    合計淨重零點零三公克；空包裝總重零點五一公克）及潘建
    雄所有供乙○○施用第一級毒品海洛因用之注射針筒二支、
    吸管二支、葡萄糖一包等物，而查知上情。
三、案經臺東縣政府警察局臺東分局報請臺灣臺東地方法院檢察
    署檢察官偵查起訴。
    理  由
一、本件被告乙○○所犯施用第一級毒品及第二級毒品罪，非為
    死刑、無期徒刑、最輕本刑為三年以上有期徒刑之罪，或高
    等法院管轄第一審案件，且被告於本院準備程序中，先就被
    訴事實為有罪之陳述，於經告知被告簡式審判程序之旨，並
    聽取當事人之意見後，由本院合議庭裁定適用簡式審判程序
    ，合先敘明。
二、上揭犯罪事實，業據被告乙○○於本院審理時自白不諱，且
    被告送驗尿液經慈濟大學濫用藥物檢驗中心以酵素免疫分析
    法（EIA）初步檢驗及氣相層析質譜儀分析法（GC/MS）確認
    檢驗之結果，其結果判定被告送驗尿液安非他命類甲基安非
    他命及鴉片類嗎啡等項目均呈陽性反應，有該檢驗中心九十
    五年一月十九日慈大藥字第九五０一一九０九號函所附之檢
    驗總表、臺東縣警察局臺東分局九五年度偵辦毒品案件尿液
    採集代碼一覽表各一紙在卷可稽。行政院衛生署管制藥品管
    理局九十年八月十六日管檢字第九六九四六號函亦明文：「
    目前地方衛生局須併用TOXI LAB方法（即薄層層析法）與酵
    素免疫學分析法，以檢驗尿液中是否含有安非他命或甲基安
    非他命，且須兩檢測方法皆呈陽性時方可判定為陽性尿液。
    其二者之分析原理相異，尿液檢體同時引起二種檢測分析法
    均呈偽陽性之機率極低。尿液若以氣相層析質譜儀進行確認
    檢驗，均不致產生安非他命或甲基安非他命偽陽性反應」。
    並有法務部調查局九十五年四月二十六日調科壹字第二六０
    ０００三一六號鑑定通知書、刑案現場照片四張附卷可參，
    及扣案之海洛因二包（合計淨重零點零三公克；空包裝總重
    零點五一公克）、注射針筒二支、吸管二支及葡萄糖一包，
    可資證明。足徵被告之自白與事實相符，本件事證明確，被
    告犯行洵堪認定，應依法論科。
三、按海洛因係屬毒品危害防制條例第二條第二項第一款所規定
    之第一級毒品，安非他命則屬同條例第二條第二項第二款之
    第二級毒品。核被告所為，係犯毒品危害防制條例第十條第
    一項施用第一級毒品罪、第二項施用第二級毒品罪。被告施
    用毒品前持有第一級毒品海洛因、第二級毒品甲基安非他命
    之低度行為，應為施用毒品之高度行為所吸收，均不另論罪
    。被告所犯施用第一級毒品罪及第二級毒品罪二罪間，犯意
    各別，罪名不同，應分論併罰之。次按行為後法律有變更者
    ，適用行為時之法律，但行為後之法律有利於行為人者，適
    用最有利於行為人之法律，修正後刑法第二條第一項定有明
    文；被告行為後，刑法第五十六條關於連續犯之規定，業於
    九十四年二月二日修正刪除，且依刑法施行法第十條之一規
    定，於九十五年七月一日生效，修正刪除連續犯規定後，除
    法理上合於接續犯、包括一罪之情形仍可以一罪論外，其餘
    數犯罪行為之情形，即應依刑法第五十一條規定分論併罰，
    則依修正後刑法第二條第一項規定比較新、舊法結果，舊法
    第五十六條連續犯之規定乃將被告連續數行為論以一罪，僅
    得加重其刑至二分之一，自應適用較有利於被告之行為時法
    律即舊法論以連續犯。是被告先後多次施用第一級毒品海洛
    因之行為，時間緊接，觸犯構成要件相同之罪，顯係出於概
    括犯意反覆為之，為連續犯，應依修正前刑法第五十六條之
    規定以一罪論，並加重其刑。又被告乙○○前因連續施用第
    一級及第二級毒品，經臺東地檢署檢察官以九十二年度毒偵
    字第一五三號提起公訴，經本院於九十二年九月十五日，以
    九十二年度訴字第一九五號判決處有期徒刑十月確定，於九
    十三年十月三十一日執行完畢，有臺灣高等法院被告前案紀
    錄表、臺東地檢署刑案資料查註紀錄表及全國施用毒品案件
    紀錄表各一紙，附卷可佐。被告行為後，刑法有關累犯之規
    定，業於九十四年一月七日修正刪除，並於九十五年七月一
    日施行，惟被告受有期徒刑之執行完畢後，五年內再故意犯
    本件有期徒刑以上之罪，不論依修正前之刑法第四十七條或
    修正後之刑法第四十七條第一項之規定，均構成累犯，對被
    告並無有利或不利之情形，依刑法第二條第一項前段之規定
    ，本院應依修正前刑法第四十七條規定就上開二罪各論以累
    犯，均加重其刑，並就被告連續施用第一級毒品海洛因部分
    ，依法遞加之。爰審酌被告非法施用足以導致精神障礙及生
    命危險之成癮性化學合成藥物，顯見自制力甚低，所為對個
    人身心戕害程度，暨其生活狀況、品行、智識程度、犯罪之
    動機、目的、手段、所生危害及犯罪後尚能坦承犯行、態度
    良好，暨檢察官具體求刑等一切情狀，分別量處如主文所示
    之刑。被告行為後，刑法第五十一條業於九十四年一月七日
    修正公布，並於九十五年七月一日施行，修正前刑法第五十
    一條規定：「數罪併罰，分別宣告其罪之刑，依左列各款定
    其應執行者：」其中第五款規定：「宣告多數有期徒刑者，
    於各刑中之最長期以上，各刑合併之刑期以下，定其刑期。
    但不得逾二十年。」修正後刑法第五十一條第五款規定：「
    宣告多數有期徒刑者，於各刑中之最長期以上，各刑合併之
    刑期以下，定其刑期。但不得逾三十年。」比較結果，修正
    後刑法並非較有利於被告，依刑法第二條第一項前段之規定
    ，仍應依修正前刑法，定其應執行之刑，以資懲儆。另按沒
    收係屬從刑，應附屬於主刑，除法律有特別規定者外，依主
    刑所適用之法律，尚無新舊法比較之餘地（最高法院九十五
    年第八次刑事庭會議決議參照）。扣案第一級毒品海洛因二
    包（合計淨重零點零三公克；空包裝總重零點五一公克），
    應依毒品危害防制條例第十八條第一項前段之規定，不論屬
    於犯人與否，應沒收銷燬之；至扣案之注射針筒二支、吸管
    二支及葡萄糖一包，雖為供被告犯罪所用之物，惟非屬被告
    所有，且非違禁物，業據被告供陳在卷，爰不為沒收之諭知
    ；又被告施用第二級毒品甲基安非他命之施用工具，係潘建
    雄朋友提供，未經扣案，且據被告於本院審理中供稱已棄置
    滅失，既無證據證明現尚存在，本院亦無從宣告沒收，併此
    敘明。
據上論斷，應依刑事訴訟法第二百七十三條之一第一項、第二百
九十九條第一項前段，毒品危害防制條例第十條第一項、第二項
、第十八條第一項前段，刑法第十一條、第二條第一項前段、修
正前第五十六條、修正前第四十七條、修正前第五十一條第五款
，判決如主文。
本案經檢察官甲○○到庭執行職務
中    華    民    國    95    年    8     月    9     日
                  刑事第二庭    法  官  詹慶堂
以上正本證明與原本無異。
如不服本判決，應於判決送達後10日內向本院提出上訴狀（須附
繕本）。
「切勿逕送上級法院」
                                書記官  張建成
中    華    民    國    95    年    8     月    15    日
附記：
毒品危害防制條例第10條
施用第一級毒品者，處 6 月以上 5 年以下有期徒刑。
施用第二級毒品者，處 3 年以下有期徒刑。


司法院資訊處製作；財團法人民間司法改革基金會備份。
